ACORDAO-COMPLETO-2386978

ACÓRDÃO DE RELAÇÃO

ACÓRDÃO DE RELAÇÃO 2756/2019 ATA 45/2019 - PLENÁRIO

Acórdão 2756/2019-TCU-Plenário
Considerando que os presentes autos tratam de Manifestação à Ouvidoria sob o nº 318.874 formulada pelo Sr. Robson Braga de Andrade, como Presidente da Confederação Nacional da Indústria (CNI) e Diretor do Departamento Nacional do Serviço Social da Indústria (SESI) , por intermédio do seu procurador (Marcelo Leonardo - OAB/MG 25.328) , requerendo o acesso, a vista e a autorização para a extração de cópia integral do TC-Processo 005.846/2019-6, pois guardaria relação direta com as atividades das entidades do Sesi e com a sua conduta como administrador, diante do compartilhamento de dados com a Polícia Federal para subsidiar a instrução do Inquérito IPL nº 111/2014-SR/DPF/PE;
Considerando que o referido TC-Processo 005.846/2019-6 trataria de petição administrativa autuada a partir do recebimento do Ofício Conjunto 1/2019 proveniente da Procuradoria da República e da Superintendência da Polícia Federal em Pernambuco, solicitando que o TCU mantenha, à frente dos trabalhos de fiscalização, o auditor federal já detentor de conhecimento prévio a respeito dos indícios de irregularidade em investigação na "Operação Fantoche", ante a reestruturação administrativa interna implementada sobre a secretaria do TCU a partir de abril de 2019;
Considerando que, nos termos dos arts. 144 e 146 do RITCU, o responsável e o interessado atuariam como partes do processo, devendo o interessado solicitar, entretanto, o seu ingresso nos autos, com a clara e a objetiva demonstração da sua razão legítima para intervir no processo;
Considerando que, por não figurar, então, o ora solicitante como responsável ou interessado no bojo do TC-Processo 005.846/2019-6, em sintonia com os arts. 144, 145 e 163 do RITCU, o presente requerimento deve ser apreciado em cotejo com a Lei n.º 12.527 (Lei de Acesso à Informação) , de 18/11/2011, a partir da regulamentação dada pela Resolução TCU nº 249, de 2012, além da Lei nº 8.906 (Estatuto do Advogado) , de 1994;
Considerando que, ao regulamentar, contudo, a Lei de Acesso à Informação, a Resolução TCU n.º 249, de 2012, estabeleceu, em seu art. 11, que "qualquer interessado poderá apresentar pedido de acesso à informação ao TCU", explicitando, no seu art. 17, que, conforme o caso, dependeria de prévia autorização do Ministro-Relator ou do Presidente do Tribunal o fornecimento de informações pessoais, entre outras medidas, pois diriam respeito à intimidade, à vida privada, à honra e à imagem das pessoas, além das liberdades e das garantias individuais, permitindo, contudo, que, nos termos do inciso III do referido artigo 17, seja negado o suscitado pedido de informação;
Considerando, todavia, que, nos termos do art. 7º, VII, "b", e § 3º, da Lei de Acesso à Informação, o direito de obter as informações e os documentos junto ao TCU sobre as ações de controle externo somente será assegurado com a edição do respectivo ato decisório, a exemplo do acórdão do TCU ou do despacho do Ministro-Relator sobre a decisão de mérito ou o encerramento do processo;
Considerando, por outro lado, contudo, que o art. 7º, XIII, do Estatuto da Advocacia estabeleceu, como prerrogativa do advogado, a faculdade de "examinar, em qualquer órgão dos Poderes Judiciário e Legislativo, ou da Administração Pública em geral, autos de processos findos ou em andamento, mesmo sem procuração, quando não estejam sujeitos a sigilo, assegurada a obtenção de cópias, podendo tomar apontamentos";
Considerando, todavia, que, como o aludido TC-Processo 005.846/2019-6 não trataria de controle externo financeiro, mas, sim, de matéria eminentemente administrativa interna, cuidando de aspectos sobre a disponibilidade e a alocação da força de trabalho na secretaria do TCU, o aludido processo não apresentaria o elemento útil à eventual defesa do solicitante nos feitos relacionados com a Operação Fantoche, além de estar chancelado pelo sigilo com vistas a evitar a indevida exposição do nome do servidor do TCU participante do aludido trabalho técnico, não se enquadrando, pois, no art. 4° da Resolução TCU nº 249, de 2012, e, assim, não conferiria ao solicitante o direito subjetivo à obtenção das suscitadas informações;
Considerando, dessa forma, que não seria cabível o deferimento do solicitado acesso ao aludido TC-Processo 005.846/2019-6;
Considerando, enfim, que o referido do TC-Processo 005.846/2019-6 trataria, ainda, de processo administrativo interno destinado à produção preliminar de mero conhecimento sobre a futura atividade de fiscalização do TCU e tenderia a futuramente resultar na superveniente autuação do eventual processo de fiscalização do TCU, não se mostrando adequado, assim, o deferimento da presente solicitação para o acesso ao referido processo administrativo interno, em plena sintonia com a Súmula Vinculante n.º 14 do STF, não só porque esse processo administrativo interno para a produção preliminar de mero conhecimento sequer conteria os eventuais elementos de prova em desfavor do solicitante, mas também porque o aludido acesso deverá ser concedido ao superveniente processo de fiscalização do TCU, podendo o solicitado acesso ao referido processo administrativo servir apenas como inadequado procedimento tendente a resultar no prejuízo ou até mesmo na inviabilidade do futuro processo de fiscalização do TCU a partir, por exemplo, da eventual destruição ou ocultação dos subjacentes elementos futuros de prova a serem cogitados pela unidade técnica do TCU;
Os Ministros do Tribunal de Contas da União, reunidos em Sessão de Plenário, ACORDAM, por unanimidade, com fundamento nos arts. 143, inciso V, alínea "a", do Regimento Interno do TCU, aprovado pela Resolução nº  246, de 2011, e no art. 65 da Resolução TCU nº 259, de 2014, em:
 (i) conhecer da referida solicitação formulada pelo Sr. Robson Braga de Andrade, como Presidente da Confederação Nacional da Indústria (CNI) e Diretor do Departamento Nacional do Serviço Social da Indústria (SESI) , por intermédio de seu procurador Sr. Marcelo Leonardo (OAB/MG 25.328) ;
 (ii) indeferir o presente pedido de acesso do solicitante ao TC-Processo 005.846/2019-6, por falta de amparo legal, em plena sintonia com a Súmula Vinculante n.º 14 do STF, sem prejuízo de informar que o aludido acesso poderá ser regular e oportunamente concedido ao superveniente processo de fiscalização do TCU, caso ele venha a ser autuado, diante da eventual identificação dos subjacentes elementos futuros de prova; e
 (iii) prolatar as determinações: abaixo indicadas:
1. Processo TC-Processo 038.292/2019-0 (ADMINISTRATIVO) 
	1.1. Interessado: Robson Braga de Andrade (CPF XXX.760.704-XX) , por intermédio do seu procurador (Marcelo Leonardo - OAB/MG 25.328) .
	1.2. Entidades: Confederação Nacional da Indústria (CNI) e Departamento Nacional do Serviço Social da Indústria (SESI) .
	1.3. Relator: Ministro-Substituto André Luís de Carvalho.
	1.4. Representante do Ministério Público: não atuou.
	1.5. Representação legal: Marcelo Leonardo (OAB/MG 25.328) , representando Robson Braga de Andrade.
	1.6. Determinar que a Ouvidoria adote as seguintes medidas:
	1.6.1.providencie a inserção de cópia do presente Acórdão no Sisouv;
	1.6.2. envie a cópia do presente Acórdão ao solicitante, para ciência; e
	1.6.3. promova o apensamento do presente processo, com o subsequente arquivamento, ao TC-Processo 035.978/2019-8.

Confederação Nacional da Indústria (CNI) e Departamento Nacional do Serviço Social da Indústria (SESI).

Robson Braga de Andrade (CPF XXX.760.704-XX), por intermédio do seu procurador (Marcelo Leonardo - OAB/MG 25.328).

ANDRÉ DE CARVALHO

Marcelo Leonardo (OAB/MG 25.328), representando Robson Braga de Andrade.

Não atuou.

ADMINISTRATIVO (ADM)